臺灣高等法院臺南分院刑事判決
111年度交上訴字第375號
上  訴  人  
即  被  告  王碩偉


選任辯護人  吳岳輝律師（法扶律師）
上列上訴人即被告因公共危險案件，不服臺灣臺南地方法院110
年度交訴字第193號中華民國111年1月26日第一審判決（起訴案
號：臺灣臺南地方檢察署110年度偵字第17629號、第21591號）
，提起上訴，本院判決如下：
    主  文
上訴駁回。
    事實及理由
一、按民國110年6月16日修正公布、同月18日施行之刑事訴訟法
    第348條規定：「上訴得對於判決之一部為之。對於判決之
    一部上訴者，其有關係之部分，視為亦已上訴。但有關係之
    部分為無罪、免訴或不受理者，不在此限。上訴得明示僅就
    判決之刑、沒收或保安處分一部為之」。次按同日修正公布
    、施行之刑事訴訟法施行法第7條之13規定：「中華民國110
    年5月31日修正通過之刑事訴訟法施行前，已繫屬於各級法
    院之案件，於施行後仍適用修正前刑事訴訟法第348條規定
    ；已終結或已繫屬於各級法院而未終結之案件，於施行後提
    起再審或非常上訴者，亦同」。又按判決後提起上訴，應以
    其提起上訴而繫屬於上訴審法院時，刑事訴訟法第348條是
    否已經修正施行，作為究應適用修正後或修正前規定以決定
    其上訴範圍之時點依據（最高法院110年度台上大字第5375
    號裁定意旨參照）。查本案係於上開規定修正施行後之111
    年3月15日始繫屬於本院，有臺灣臺南地方法院111年3月11
    日南院武刑學110交訴193字第1110009888號函其上所蓋本院
    收文戳章（本院卷第3頁）在卷可稽，是本案上訴之效力及
    其範圍，應依現行刑事訴訟法第348條規定判斷，合先敘明
    。
二、原審於111年1月26日以110年度交訴字第193號判決判處被告
    犯不能安全駕駛動力交通工具因而致人於死罪，處有期徒刑
    3年4月。被告不服而以原審量刑過重為由提起上訴，檢察官
    則未上訴，經本院當庭向被告及辯護人確認上訴範圍，皆稱
    僅就原判決量刑部分上訴，對於原判決認定之犯罪事實、罪
    名，均表明未在上訴範圍（本院卷第46-47、82頁），足見
    被告對於本案請求審理之上訴範圍僅限於量刑部分。揆諸前
    開說明及新修正條文之規定，本案量刑部分與原判決犯罪事
    實、罪名之認定，可以分離審查，因此，本院爰僅就原判決
    量刑部分加以審理，其他關於本案犯罪事實、罪名等，則不
    在本院審理範圍，先予說明。
三、因被告表明僅就原判決關於量刑部分提起上訴，故有關本案
    之犯罪事實、論罪（所犯罪名、罪數關係）部分之認定，均
    如第一審判決所記載（如附件）。
四、被告上訴意旨（含辯護人辯護意旨）略以：㈠經原審當庭勘
    驗被告所駕自小客車上之行車紀錄器光碟，臺南市麻豆區民
    權路上雖有路燈，然光線微弱昏暗，復被告在車道上行駛，
    尚難注意對向車道路旁有行人欲違規跨越雙黃線穿越道路，
    且被害人吳阿雲違規從對向車道穿越道路，見被告所駕之自
    小客車駛來（有開啟車頭大燈），未停止而持續前行，跨越
    雙黃線後站在被告車道上，被告緊急煞車，仍撞到被害人，
    被害人上開之行為宛如自殺行為。綜上所述，被告酒後駕車
    ，未注意車前狀況，撞及被害人致死，固有過失，然被害人
    亦有過失，且被害人過失程度非輕，足證被告違反義務之程
    度，尚非重大。㈡被告肇事後於警詢、偵查及審理時均坦承
    犯罪，且已與告訴人李明舜調解成立，有臺南市麻豆區調解
    委員會110年民調字第0112號調解書可憑，足見被告犯後之
    態度良好。又被告並無任何前科紀錄，亦可證其品性良好。
    ㈢被告所犯刑法第185條之3第2項前段之不能安全駕駛動力交
    通工具因而致人於死罪，依自首減輕後為1年6月以上5年以
    下有期徒刑，原審判處有期徒刑3年4月，實屬過重，不符比
    例原則及公平原則。㈣同為不能安全駕駛動力交通工具因而
    致人於死罪者，犯罪情節未必盡同，有過失程度輕微者，亦
    有過失程度重大者，其責任自屬有別，但法律規定科處此類
    犯罪，所設之法定最低本刑卻同為「3年以上10年以下有期
    徒刑」，不可謂不重。於此情形，自可依客觀之犯行與主觀
    之惡性二者加以考量其情狀是否有可憫恕之處，適用刑法第
    59條之規定酌量減輕其刑，以符合比例原則。依被告本件違
    反義務之程度，尚非重大，犯罪後之態度良好，品性良好，
    且生活狀況困苦，可見被告惡性非大，請依刑法第59條規定
    酌減其刑。㈤被告未曾因故意犯罪受有期徒刑以上刑之宣告
    ，品性良好，且於犯後坦承犯罪，並與告訴人達成和解，犯
    後態度良好。而被告為家中唯一經濟支柱，有妻子（外籍配
    偶）、稚齡女兒，及年邁雙親需扶養，經此偵審程序及刑之
    宣告後，應知所警惕，若宣告緩刑，在緩刑期間應無再犯罪
    之可能，故請求予以宣告緩刑云云。
五、經查：
　㈠按刑之量定，為求個案裁判之妥當性，法律固賦予法院裁量
    權，但此項裁量權之行使，除應依刑法第57條規定，審酌行
    為人及其行為等一切情狀，為整體之評價，並應顧及比例原
    則與平等原則，使罪刑均衡，輕重得宜，以契合社會之法律
    感情。又刑法第59條之酌量減輕其刑，必於犯罪之情狀，在
    客觀上足以引起一般之同情，認為顯可憫恕，且即予宣告法
    定最低度之刑，猶嫌過重者，始有其適用。查被告於案發前
    1分鐘內，見前方十字路口之紅綠燈已轉換成黃燈，卻未減
    速做停車之準備，仍持續開車穿越該路口（到該路口時燈號
    已轉換為紅燈），且於車內行動電話鈴聲持續響起時，被告
    曾口出：「我音量很大的因為我喝醉了，好不好」等語，並
    發出呵呵呵等笑聲，有原審110年12月13日勘驗筆錄1份暨行
    車紀錄器畫面翻拍照片9張（原審卷第39-40、47-51頁）附
    卷可憑，足見被告於案發前，對於自身酒後駕車之危險行為
    呈現毫不在意之態度，無視法規禁令，罔顧公眾安全。又我
    國政府及相關法律多年來嚴禁酒後駕車，除修法提高刑度外
    ，並加強宣導相關交通法令、取締酒後駕車，期能有效遏阻
    酒駕行為，維謢民眾生命、身體、財產安全，且被告飲酒後
    本可改搭乘計程車，或委請代理駕駛，然被告卻僅因貪圖一
    己之便，猶於飲酒後駕車上路，視法令為無物，不顧政府之
    禁令、宣導，更漠視自身、其餘公眾之生命、身體安全，最
    終導致被害人死亡之結果。承前說明，被告實有機會選擇不
    為本案犯行，亦即本案並不存在特殊之原因與環境，導致被
    告犯罪之情況，故被告之犯罪情狀顯無情輕法重，亦無客觀
    上足以引起社會一般人同情，縱宣告法定最低度之刑猶嫌過
    重之情事。從而，其與刑法第59條所規定之要件，已有不符
    ，自無依該條酌減其刑之適用。是被告及辯護人辯稱：請依
    刑法第59條規定酌減刑度云云，尚難採憑。
　㈡按符合自首之要件者，法院是否依刑法第62條前段規定減輕
    其刑，本為事實審法院在符合法定要件之情形下得自由裁量
    之權限，倘該裁量權之行使，並無濫用或顯然失當之情形者
    ，自不能任意指為違法(最高法院109年度台上字第4461號判
    決意旨參照)。且依刑法第66條前段規定，有期徒刑減輕者
    ，減輕其刑「至二分之一」，係指最高減刑幅度至二分之一
    ，並非一律減至二分之一。原判決依據卷內訴訟資料，已說
    明被告於肇事後，在未被有偵查犯罪職權之機關或公務員發
    現前，即向前來處理之警員坦承其為事故車輛之駕駛人，並
    接受裁判，爰依刑法第62條前段規定減輕其刑。復修正前（
    本條項於111年1月28日修正公布，並自同年月30日施行，修
    正後之規定並未有利於被告）刑法第185條之3第2項前段規
    定，依自首減刑後之最輕處斷刑範圍為「1年6月以上5年以
    下有期徒刑」，然依前所述，並非必然一律減刑至有期徒刑
    1年6月之宣告刑。又本件原審量刑時，已以行為人責任為基
    礎，敘明依刑法第62條自首之規定減輕其刑，並就刑法第57
    條所定各款科刑輕重應審酌之事項，於法定刑度範圍內，詳
    予考量審酌而為刑之量定，其就被告之違反義務程度、犯罪
    所生損害、犯罪後態度、生活狀況等科刑審酌之情狀，已詳
    為記載，並與卷內事證無違，且就被告已與被害人家屬達成
    調解，及被告與被害人於本案之過失情節程度，均列為量刑
    因子考量，是原審所為刑之量定，客觀上並未逾越法定刑度
    或濫用其裁量權限，核屬法院量刑職權之適法行使，難認有
    何不當或違法。從而，被告及辯護人上訴主張：被害人就本
    件車禍事故亦有過失，復本件應依自首規定減輕其刑，且被
    告已與告訴人達成調解，已給付調解金額完畢，故原審判處
    被告有期徒刑3年4月，而未為實質減刑，實屬過重，不符比
    例原則及公平原則云云，核屬無據。
六、按量刑係法院就繫屬個案犯罪所為之整體評價，乃事實審法
    院之職權裁量事項，而量刑判斷當否之準據，則應就判決整
    體觀察為綜合考量，不可擷取其中片段遽為評斷。苟其量刑
    已以行為人之責任為基礎，並斟酌刑法第57條各款所列情狀
    ，在法定刑度內酌量科刑，無偏執一端，或濫用其裁量權限
    ，致明顯失出失入情形，自不得任意指為不當或違法（最高
    法院75年度台上字第7033號、104年度台上字第2577號判決
    意旨參照）。原審以行為人之責任為基礎，審酌被告吐氣所
    含酒精濃度高達每公升0.67毫克，且有前開酒後駕車之輕忽
    態度，顯見其除漠視自己安危外，尤枉顧法律禁止規範與公
    眾道路通行之安全，實不宜予以輕縱，若不量處適當之刑，
    恐不足以促使其心生警惕而避免再犯。惟考量被告與被害人
    吳阿雲於本案之過失情節程度，被告於犯後坦承犯行，且與
    被害人外甥李明舜達成調解之犯後態度。兼衡被告自陳大專
    肄業、已婚、育有1名幼子、目前從事臨時工作之智識程度
    、生活狀況等一切情狀，量處被告有期徒刑3年4月。復說明
    ：㈠被告於肇事後，在未被有偵查犯罪職權之機關或公務員
    發現前，即向前來處理之警員坦承其為肇事人，並接受裁判
    （按：被告既已就過失致死部分自首，其自首效力應及於不
    能安全駕駛動力交通工具因而致人於死罪全部），爰依刑法
    第62條前段規定減輕其刑。㈡（修正前）刑法第185條之3第2
    項前段規定，已就行為人服用酒類不能安全駕駛動力交通工
    具而駕駛，因而致人於死之犯行，為較重刑罰之規定，自無
    庸再依道路交通管理處罰條例第86條第1項規定加重其刑。
    本院認原判決關於本案科刑之部分，已依刑法第57條各款所
    列情狀審酌，而為量刑之準據，經核並無量刑輕重失衡、裁
    量濫用之情形，而被告上訴請求從輕量刑之理由，已為原判
    決審酌時作為量刑之參考因子，或尚不足以動搖原判決之量
    刑基礎，難認有據。
七、被告前未曾因故意犯罪而受有期徒刑以上刑之宣告，固有臺
    灣高等法院被告前案紀錄表可按，然本件原審既判處被告有
    期徒刑3年4月，並如前所述，被告無從再依刑法第59條之規
    定減輕其刑，且原審量刑亦無過重之處，已不符合刑法第74
    條第1項所定「受2年以下有期徒刑、拘役或罰金之宣告」之
    要件。上訴意旨仍請求對被告為緩刑之宣告，於法未合，無
    從准許。
八、綜上所述，被告之上訴，為無理由，應予駁回。
據上論斷，應依刑事訴訟法第368條，判決如主文。
本案經檢察官郭俊男提起公訴，檢察官劉榮堂到庭執行職務。
中　　華　　民　　國　　111 　年　　7 　　月　　12　　日
                  刑事第三庭    審判長法　官  陳連發
                                      法　官  何秀燕
                                      法　官  洪榮家
以上正本證明與原本無異。
如不服本判決應於收受送達後20日內向本院提出上訴書狀，其未
敘述上訴理由者，並得於提起上訴後20日內向本院補提理由書（
均須按他造當事人之人數附繕本）「切勿逕送上級法院」。
　　　　　　　　　　　　　　　　　　　書記官  謝麗首　　
中　　華　　民　　國　　111 　年　　7 　　月　　12　　日
附錄本案論罪科刑法條：
修正前中華民國刑法第185條之3
駕駛動力交通工具而有下列情形之一者，處 2 年以下有期徒刑
，得併科 20 萬元以下罰金：
一、吐氣所含酒精濃度達每公升零點二五毫克或血液中酒精濃度
    達百分之零點零五以上。
二、有前款以外之其他情事足認服用酒類或其他相類之物，致不
    能安全駕駛。
三、服用毒品、麻醉藥品或其他相類之物，致不能安全駕駛。
因而致人於死者，處 3 年以上 10 年以下有期徒刑；致重傷者
，處 1 年以上 7 年以下有期徒刑。
曾犯本條或陸海空軍刑法第 54 條之罪，經有罪判決確定或經緩
起訴處分確定，於五年內再犯第 1 項之罪因而致人於死者，處
無期徒刑或 5 年以上有期徒刑；致重傷者，處 3 年以上 10 年
以下有期徒刑。